---
title: "Poročilo pri predmetu Analiza podatkov s programom R"
author: "Martin Pezdir"
output:
  pdf_document:
    includes:
      in_header: lib/styles.sty
    latex_engine: xelatex
  html_document: default
  word_document: default
---

```{r setup, echo=FALSE, results='hide', message=FALSE,warning=FALSE}
# Če želimo nastaviti pisave v PDF-ju, odkomentiramo
# in sledimo navodilom v programu.
#source("fontconfig.r", encoding = "UTF-8")

# Uvoz vseh potrebnih knjižnic
source("lib/libraries.r", encoding = "UTF-8")
```

# Izbira teme
Moj projekt bo govoril o evropskem ter slovenskem razvoju trga motornih vozil v zadnjih nekaj letih, kako se je število motornih števil spreminjalo, o nihanju prometnih nesreč ter kako je kriza vplivala na ta trg.Najprej bom obdelal statistične podatke na splošno, te bom pridobil iz http://www.stat.si/statweb ter http://ec.europa.eu/eurostat. Podatke v obliki html bom pridobil s spletne strani http://left-lane.com/european-car-sales-data.


# Obdelava, uvoz in čiščenje podatkov

```{r uvoz, echo=FALSE,results='hide',message='FALSE'}
source("uvoz/uvoz.r", encoding = "UTF-8")
```

## Csv podatki

V tej fazi smo uvozil podatke v obliki CSV s statističnega urada Slovenije in Eurostata(saj bomo primerjali slovenske podatke z evropskimi) ter podatke o prodaji avtomobilov po znamkah v zadnjih 4 letih.V razpredelnicah, ki smo jih ustvarili, so podatki o najrazličnejših delih trga motornih vozil, pa tudi splošna statistika, kot je recimo število prometnih nesreč, količina prevoženih kilometrov na leto glede na skupno količino voznikov. V razpredelnicah je podano tudi število prvih registracij glede na vrsto vozila, starost vozil ter indeks cen motornih vozil od leta 2004 naprej. Podatkov je veliko, vendar pa najverjetneje ne bo uporabljen ves obseg podatkov, to se bo določilo v prihodnosti, ko bomo podrobneje pogledali analizo pridobljenih podatkov.


Pa si oglejmo razpredelnico s podatki o vseh potnikih in potniških kilometrih v letih 2010-2014:

```{r,echo=FALSE,message=FALSE}
kable(tabela_Cestni_javni_linijski_prevoz_medkrajevni_in_mednarodni_SLO)
```

Podatki v tej razpredelnici so samo tipa integer. Število vrstic je 5 in ima naslednje spremenljivke:

* V prvem stolpcu Leto so leta po vrsti od leta 2010 do 2014,
* V stolpcu Potniki v 1000. so numerični podatki in sicer o tem, koliko potnikov se je v posameznem letu prevozilo v Sloveniji, v cestnem javnem linijskem prevozu, ki vključuje tako medkrajevni kot mednarodni prevoz,
* v tretjem stolpcu Potniški kilometri v mio. so podatki prevoženih kilometrih vozačev.

V tabeli tabela_dolzina_cest_SLO so podatki tipa integer ter character. Število vrstic je 10. Spremenljivke so:

* Leto,
* Javne ceste,
* Avtoceste AC.

\pagebreak

V tabeli tabela_EU_prevozeni_km so podatki tipa character,logical, factor.Število vrstic je 288. Spremenljivke so:

* Država,
* Leto,
* Prevoženi kilometri.

V tabeli tabela_EU_registracije_avtomobili so podatki tipa character, logical, factor. Število vrstic je 340 in spremenljivke so:

* Država,
* Leto,
* Število registracij.

V tabeli tabela_EU_stevilo_umrlih_prometne_nesrece so podatki tipa character, logical, factor ter integer. Število vrstic je 510. Spremenljivke so:

* Država,
* Leto,
* Število umrlih.

V tabeli tabela_EU_vozaci so podatki tipa character, logical in factor. Število vrstic je 320. Spremenljivke so:

* Država,
* Leto,
* Število vozačev

V tabeli tabela_indeks_cen_mot_voz_SLO so podatki tipa character. Število vrstic je 12. Spremenljivke so:

* x,
* Leto in mesec,
* Tekoci mesec na isti mesec prejsnjega leta.


V tabeli tabela_prometne_nesrece_SLO so podatki tipa factor ter integer. Število vrstic je 22. Spremenljivke so:

* Leto,
* Količina.

V tabeli tabela_registracije_SLO so podatki tipa factor ter integer. Število vrstic je 22. Spremenljivke so:

* Leto,
* Število.

\pagebreak

V tabeli tabela_starost_vozil_SLO so podatki tipa character, logical, factor ter integer. Število vrstic je 264 Spremenljivke so:

* Tip vozila,
* Starost,
* Leto,
* Količina.

V tabeli tabela_vozači_SLO so podatki tipa character ter integer. Število vrstic je 6. Spremenljivke so:

* Vrsta prevoza,
* Leto in mesec,
* Število potnikov.

V tabeli tabela_vozila_na_gorivo_SLO so podatki tipa character, logical, factor ter integer. Število vrstic je 210 Spremenljivke so:

* Tip vozila,
* Gorivo,
* Dan,
* Leto,
* Količina.



\pagebreak

Če prvo tabelo predstavimo grafično, vidimo drastičen upad vozačev v letu 2012 in vzrok za to bi bilo dobro najti v naslednjih fazah.

```{r,echo=FALSE,message=FALSE}
Vozaci
```

## HTML podatki

Pokažimo razpredelnico prodaje avtomobilov znamke Bmw v letih 2012-2015:
```{r,echo=FALSE,message=FALSE}
kable(Bmw_prodaja)
```

\pagebreak

V tej tabeli so podatki treh tipov: 

* nizi,
* numerični vektorji,
* urejeni faktorji.

V prvem stolpcu tabele so po vrsti navedeni meseci v leti, v naslednjih treh pa si po vrsti sledijo leta od 2012 do 2015. V zadnjih dveh stolpcih je navedena povprečna količina in proizvajalec avtomobila.

Ti podatki so pridobljeni iz html strani. Problem, ki smo ga imeli je bil ta, da so bili prvotni podatki tipa "character", kar je povzročalo probleme pri računanju povprečji. To težavo smo odpravili s funkcijo "as.numeric()". Pri tem smo morali stolpec mesec spremeniti v urejen faktor mesec, kar smo uporabili pri risanju grafov.
Podatke smo zbrali še za 8 ostalih znamk in jih uredili na podoben način.

Tabela Prodaja vsebuje združene vse podatke, ki smo jih pridobili o prodaji posamezne znamke v Evropi, po letih ter mesecih. Podatki v tej tabeli so tipa numeric, ordered in factor. Tabela ima 432 vrstic in naslednje spremenljivke:

* Mesec,
* Povprečno,
* Proizvajalec,
* Leto,
* Količina prodanih vozil.


# Tretja faza-vizualizacija

Po drugi fazi smo podatke, ki še niso bili v obliki 'tidy data' preuredili v tako obliko. Primer preurejene tabele v zahtevano obliko, je na primer naslednja tabela:

```{r,echo=FALSE,message=FALSE}
kable(head(tabela_EU_stevilo_umrlih_prometne_nesrece))
```

Spremenljivke tu so država, leto in število umrlih. Podobno smo storili tudi v nekaterih drugih tabelah, navedenih zgoraj, v drugi fazi.

```{r vizualizacija, echo=FALSE,results='hide',message='FALSE'}
source("vizualizacija/vizualizacija.r", encoding = "UTF-8")
```

Naslednji graf predstavlja prodajo avtomobilov,znamke z najvišjo povprečno prodajo po mesecih v zadnjih 4. letih:

```{r,echo=FALSE,results='hide',message=FALSE}
graf_Ford
```

\pagebreak

Naslednji graf pa predstavlja prodajo avtomobilov, znamke z najnižjo povprečno prodajo po mesecih v zadnjih 4. letih:

```{r,echo=FALSE,results='hide',message=FALSE}
graf_Mazda
```

Razlika med tema dvema znamkama ni tako očitna, ko pa podatke predstavimo na skupnem grafu je ta razlika več kot očitna.

```{r,echo=FALSE,results='hide',message=FALSE}
skupni_graf
```

Tu smo ugotovili, da je v Evropi prodanih največ avtomobilov znamke Ford, najmanj pa znamke Mazda od izbranih znamk avtomobilov.

\pagebreak

Preverjali smo tudi gostoto prodanih avtomobilov glede na posamezno evropsko državo in dobili naslednji zemljevid, na katerem je z barvami prikazana prodaja avtomobilov v letu 2013.


```{r,echo=FALSE,results='hide',message=FALSE}
leto_2009
```

Med državami izrazito prevladuje Nemčija, kot država z največ registracijami, sledijo ji Francija, Italija in Velika Britanija. V repu so skandinavske države in Balkan. Domnevamo, da je tako razmerje v prodaji, zaradi majhnosti balkanskih držav, pa tudi zaradi odročnosti pokrajin v skandinavskih državah. 

\pagebreak

Ogledali smo si tudi prilagajanje in pri tem opazovali glavno spremenljivko, število novih registracij avtomobilov na evropskem trgu, v razmerju z dvema spremenljivkama-število vozačev in število umrlih v prometnih nesrečah. 

Ko smo primerjali nove registracije s številom vozačev ni bilo posebne korelacije.

```{r,echo=FALSE,results='hide',message=FALSE}
povezava_avtomobili_vozaci
```

\pagebreak

Pri opazovanju števila prodanih avtomobilov s številom smrtnih žrtev, pa je bilo opaziti šibko povezavo, kar je dokaj logično, saj bi lahko razmišljali, da več kot je avtomobilov, več je prometnih nesreč.

```{r,echo=FALSE,results='hide',message=FALSE}
povezava_smrti_avtomobili
```
