---
title: "Poročilo pri predmetu Analiza podatkov s programom R"
author: "Martin Pezdir"
output:
  pdf_document:
    latex_engine: xelatex
    includes:
      in_header: lib/styles.sty
---

```{r setup, echo=FALSE, results='hide', message=FALSE}
# Če želimo nastaviti pisave v PDF-ju, odkomentiramo
# in sledimo navodilom v programu.
#source("fontconfig.r", encoding = "UTF-8")

# Uvoz vseh potrebnih knjižnic
source("lib/libraries.r", encoding = "UTF-8")
```

# Izbira teme

Moj projekt bo govoril o evropskem ter slovenskem razvoju trga motornih vozil v zadnjih nekaj letih, kako se je število motornih števil spreminjalo, o nihanju prometnih nesreč ter kako je kriza vplivala na ta trg.Najprej bom obdelal statistične podatke na splošno, te bom pridobil iz http://www.stat.si/statweb ter http://ec.europa.eu/eurostat. Obenem bom spremljal tudi zgodovino cen delnic na teh trgih https://www.boerse-stuttgart.de/. Pomagal si bom tudi z http://www.statista.com/topics/1574/volkswagen/.

***

# Obdelava, uvoz in čiščenje podatkov

```{r uvoz, echo=FALSE}
source("uvoz/uvoz.r", encoding = "UTF-8")
```
V tej fazi smo uvozil podatke v obliki CSV s statističnega urada Slovenije in Eurostata(saj bomo primerjali slovenske podatke z evropskimi) ter podatke v obliki HTML z Wikipedije. V razpredelnicah, ki smo jih ustvarili, so podatki o najrazličnejših delih trga motornih vozil, pa tudi splošna statistika, kot je recimo število prometnih nesreč, količina prevoženih kilometrov na leto glede na skupno količino voznikov. V razpredelnicah je podano tudi število prvih registracij glede na vrsto vozila, starost vozil ter indeks cen motornih vozil od leta 2004 naprej. Pa si oglejmo začetek razpredelnice o številu prometnih nesreč v Sloveniji:
```{r}
head(tabela_prometne_nesrece_SLO)
```
Tako izgledajo razpredelnice v CSV formatu.Pokažimo še začetek razpredelnice pridobljene z Wikipedije:
```{r}
head(Audi_prodaja)
```

