---
title: "Poročilo pri predmetu Analiza podatkov s programom R"
author: "Martin Pezdir"
output:
  pdf_document:
    latex_engine: xelatex
    includes:
      in_header: lib/styles.sty
---

```{r setup, echo=FALSE, results='hide', message=FALSE}
# Če želimo nastaviti pisave v PDF-ju, odkomentiramo
# in sledimo navodilom v programu.
#source("fontconfig.r", encoding = "UTF-8")

# Uvoz vseh potrebnih knjižnic
source("lib/libraries.r", encoding = "UTF-8")
```

# Izbira teme

Moj projekt bo govoril o evropskem ter slovenskem razvoju trga motornih vozil v zadnjih nekaj letih, kako se je število motornih števil spreminjalo, o nihanju prometnih nesreč ter kako je kriza vplivala na ta trg.Najprej bom obdelal statistične podatke na splošno, te bom pridobil iz http://www.stat.si/statweb ter http://ec.europa.eu/eurostat. Obenem bom spremljal tudi zgodovino cen delnic na teh trgih https://www.boerse-stuttgart.de/. Pomagal si bom tudi z http://www.statista.com/topics/1574/volkswagen/.

***

# Obdelava, uvoz in čiščenje podatkov

```{r uvoz, echo=FALSE}
source("uvoz/uvoz.r", encoding = "UTF-8")
```
V tej fazi smo uvozil podatke v obliki CSV s statističnega urada Slovenije in Eurostata(saj bomo primerjali slovenske podatke z evropskimi) ter podatke v obliki HTML z Wikipedije. V razpredelnicah, ki smo jih ustvarili, so podatki o najrazličnejših delih trga motornih vozil, pa tudi splošna statistika, kot je recimo število prometnih nesreč, količina prevoženih kilometrov na leto glede na skupno količino voznikov. V razpredelnicah je podano tudi število prvih registracij glede na vrsto vozila, starost vozil ter indeks cen motornih vozil od leta 2004 naprej. Pa si oglejmo začetek razpredelnice o številu prometnih nesreč v Sloveniji:
```{r}
head(tabela_prometne_nesrece_SLO)
```
Tako izgledajo razpredelnice v CSV formatu.Pokažimo še začetek razpredelnice pridobljene z Wikipedije:
```{r}
head(tabela_Gdp)
```


***

# Analiza in vizualizacija podatkov

```{r vizualizacija, echo=FALSE}
source("vizualizacija/vizualizacija.r", encoding = "UTF-8")
```

Slika \ref{fig:zemljevid} prikazuje povprečno velikost družine za vsako občino.

```{r zemljevid, echo=FALSE, fig.align='center', fig.cap='Zemljevid povprečnega števila otrok v družini'}
n <- 100
barve <- topo.colors(n)[1+(n-1)*(druzine$povprecje-min.povprecje)/(max.povprecje-min.povprecje)]
plot(zemljevid, col = barve)
title("Povprečno število otrok v družini")
```

***

# Napredna analiza podatkov

```{r analiza, echo=FALSE}
source("analiza/analiza.r", encoding = "UTF-8")
```

Slika \ref{fig:graf} prikazuje povezavo med številom naselij in površino občine.

```{r graf, echo=FALSE, fig.align='center', fig.cap='Povezava med številom naselij in površino občine'}
plot(obcine[[1]], obcine[[4]],
     main = "Število naselij glede na površino občine",
     xlab = expression("Površina (km"^2 * ")"),
     ylab = "Št. naselij",
     col = barve[obcine[[7]]],
     pch = 18)
legend("topright", legend = names(barve), col = barve,
       pch = 18, cex = 0.5, bg = "white")
```

***